臺灣高等法院刑事裁定
109年度聲字第2646號
聲  請  人  
即  被  告  戴千翔



選任辯護人  林士祺律師(法律扶助) 
上列聲請人即被告因本院109年度上訴字第833號殺人案件，聲請
停止羈押，本院裁定如下：
    主  文
聲請駁回。
    理  由
一、本案聲請人即被告戴千翔（下稱被告）因殺人案件，經檢察
    官提起公訴後，臺灣新北地方法院108年度重訴字第22號判
    處有期徒刑14年(並宣告褫奪公權，以下略），檢察官及被
    告均上訴，於民國109年3月9日移審而繫屬本院，經法官訊
    問，被告雖否認犯殺人罪，惟其經原審判處殺人罪名成立，
    量處14年有期徒刑，併有卷證可稽，足認被告涉殺人罪之嫌
    疑重大，且被告居無定所，復於犯後將案發所載安全帽、所
    著衣物丟棄，有事實足認被告有逃亡之虞及所犯為重罪，且
    有相當理由可認有湮滅證據之虞，認有刑事訴訟法第101條
    第1項第1、3款之羈押原因，非予羈押，顯難進行審理，應
    予羈押，自109年3月9日執行羈押，嗣經本院法官訊問認被
    告犯殺人罪嫌疑仍重大，且仍有刑事訴訟法第101條第1項第
    1、3款之羈押原因，非予羈押，顯難進行審判，3個月羈押
    期間即將屆滿，爰於109年5月19日裁定自109年6月9日起延
    長羈押迄今。
二、聲請意旨略以：
(一)本院於審理中已傳喚本案目擊證人即貨車駕駛人董進福證述
    ，死者湯昇輝係與被告在三輪車旁之路肩斜坡處發生糾紛，
    非如原審法院勘驗之加工翻拍片段影片，本案並有新北市政
    府警察局樹林分局108年3月25日下午4時30分現場勘驗報告
    第213至214頁在卷可稽。本案經臺灣新北地方檢察署會同法
    醫相驗與解剖遺體，死者之傷處為右胸一處穿刺傷，貫穿肋
    間、橫膈膜、肝右葉、刺傷胸主動脈及左肺，方向為由右往
    左，由下往上，由前往後，傷勢之走向，足證死者欲殺害被
    告之蠻橫勁力使然。死者係本案之加害者，被告遭受攔車、
    挾持等危害均為有憑有據，因檢察官誤信阮氏安不實之證詞
    ，違背憲法第8條施行逮捕、羈押、起訴莫須有之罪名，更
    脅迫律師鄭成東不得為被告辯解，否則以共犯處置，被告歷
    此兩次不法審理，背負不應有之罪責，難能撫平。
(二)被告患肺結核末期，經署立桃園醫院胸腔科挽回殘命，自10
    8年3月29日經臺灣新北地方檢察署收押，不幸在法務部○○○○
    ○○○○罹患腎結石，經所方施以急救送往臺北醫院急診取出部
    分結石，尚有部分隱藏結石需開刀手術，被告因顧慮開刀有
    傷害脊椎導致癱瘓，再者無家人隨侍在側，故拒將殘留於體
    內結石於正常的狀況取出，日復一日延誤，病情有加重之危
    險，重則必然以洗腎結束此生。
(三)被告從未有他遷異國之想法，本案發生後未曾有潛逃之舉動
    ，仍舊住於新北市區之範圍，足堪認定被告無逃亡之虞，生
    命只是幾十個寒暑，且含冤屈押百病叢生，未能如常診治，
    故有加重惡化，期望鈞院審酌被告上述之情，准予被告免去
    羈押之延續，賜予保外治療，方便醫治殘疾，免受死亡之威
    脅云云。
三、羈押被告之目的，在於確保訴訟程序之進行及刑罰之執行，
    而被告有無羈押之必要，由事實審法院就具體個案情節予以
    斟酌決定，如就客觀情事觀察，其羈押之裁定在目的與手段
    間並無違反比例原則，即無違法或不當可言（最高法院106
    年度台抗字第624號、第568號裁定意旨參照）。是被告有無
    刑事訴訟法第101條所規定之羈押要件、應否羈押，以及羈
    押後其羈押原因是否仍然存在、有無繼續羈押之必要，承審
    法院本得斟酌訴訟進行程度及其他一切情形而為認定，故受
    羈押之被告除確有刑事訴訟法第114條所列情形之一，經具
    保聲請停止羈押不得駁回外，如以其他原因聲請具保停止羈
    押，其准許與否，承審法院本有自由裁量之職權，苟無濫用
    其權限之情形，即不得任意指為違法(最高法院106年度台抗
    字第900號、第886號、第843號裁定意旨參照)。經查：　　
(一)按被告經法官訊問後，認為犯罪嫌疑重大，而(一)有逃亡或
    有事實足認為有逃亡之虞，(二)有事實足認為有湮滅、偽造
    、變造證據或勾串共犯或證人之虞，(三)所犯為死刑、無期
    徒刑或最輕本刑為5年以上有期徒刑之罪，有相當理由認為
    有逃亡、湮滅、偽造、變造證據或勾串共犯或證人之虞者之
    情形之一，非予羈押，顯難進行追訴、審判或執行者，得羈
    押之，刑事訴訟法第101條第1項定有明文。查被告犯本件殺
    人案件，業經本院言詞辯論終結並於109年7月7日宣判，維
    持原審判決，駁回上訴在案可查，顯見被告犯殺人罪之犯嫌
    確為重大，且其偵查中，係經檢察署發佈通緝始行緝獲，且
    被告於原審羈押訊問時，亦自稱「四處躲藏，有時候睡橋下
    ，堤防草叢邊，不敢回家」等語（見偵緝字第1022號卷第15
    6頁），是有事實足認被告有逃亡之虞。再者，被告所犯為
    最輕本刑5年以上有期徒刑之罪，且經原審判處有期徒刑14
    年，經本院審結後維持原判決，已如上述，衡酌重罪常伴有
    逃亡之高度可能，被告有相當理由可認有逃亡之虞，且前述
    之事實足認有逃亡之虞，如僅命具保、責付或限制住居等侵
    害較小之手段，尚不足以確保將來審判或執行程序之順利進
    行，認被告有羈押之必要。準此，被告合於刑事訴訟法第10
    1條第1項第1、3款羈押原因，且有羈押必要性而予以羈押，
    本院原延長羈押之決定，核無不合。 
(二)查被告自本院受理本案後，迭以罹患疾病聲請保外就醫，前
    以在看守所肺結核復發，恐將危及性命，非保外治療，顯難
    痊癒為由，聲請具保停止羈押。經查，臺北看守所109年3月
    25日北所衛字第10900212990號函併檢送被告就醫紀錄，可
    知被告於108年4月1日、4月11日、6月6日、6月26日在所內
    經診斷有「其他特定身體構造診斷性影像異常發現」，及於
    109年3月10日、12日在所內經診斷有「肺部其他非特定性異
    常發現」、「呼吸道及未明示部位結核病之後遺症」等情可
    查(附本院上訴卷)，可徵被告之肺結核並非新生病況，看守
    所內本有相關醫療設施，可供被告就診、診察，尚非不得在
    看守所內檢查及診治，且被告經本院羈押迄今，看守所並未
    陳報無法處理被告病況之情。次查，該所109年4月30日北所
    衛字第10900216800號函載「該員於109年3月4日進行胸部Ｘ
    光年度篩檢報告結果顯示：疑似肺結核(無洞)，依相關規定
    安排所內胸腔科就診及痰液檢查，並隔離於負壓病房，嗣於
    同年4月9日胸腔科門診就診後，醫囑仍需等待最後痰液結果
    ，且不需要隔離負壓病房，故調配至隔離觀察舍集中管理；
    另有關戴員身體狀況，依醫囑及相關就診紀錄，尚無致有生
    命危險之虞」等情，有該函文併被告於109年3月10日、12日
    、17日、24日、28日就醫紀錄在卷可佐(本院上訴卷)。被告
    本次以罹患疾病為由，聲請停止羈押，所稱罹患肺結核末期
    云云，與上開臺北看守所函文及就醫紀錄不侔，難認可採。
    至所稱罹患腎結石乙節，詳聲請狀所載，臺北看守所業已視
    其病情之需而採取急救措施，將被告送往臺北醫院急診取出
    部分結石，被告復自述：尚有部分隱藏結石需開刀手術，但
    被告拒絕再施手術將殘留體內結石取出，並自忖：病情恐加
    重而有洗腎之可能云云為由，顯見被告目前並無腎結石病情
    加重之情形，其以腎結石嚴重為由聲請停止羈押之原因，依
    聲請狀所載，仍屬被告對自己身體之擔憂而已，而被告目前
    所罹患之上開疾病，仍可循看守所內醫療體系療養，若有需
    要，再循戒護就醫方式治療即足。並無刑事訴訟法第114條
    第3款現罹疾病，非保外治療顯難痊癒之情，尚難以聲請人
    主觀認定之特定就醫需求，逕認其無羈押事由或必要。
(三)又聲請意旨(一)所載各節，均屬認定被告有無犯罪之實體審
    判程序，與被告應否羈押之原因及必要無涉，至被告應否羈
    押、停止羈押之審查，法院僅須依刑事訴訟法第101條第1項
    規定之羈押原因，並審查被告犯罪嫌疑是否重大、有無賴此
    保全偵審或執行之必要，已如前述，至被告關於應受無罪判
    決之陳詞，尚非羈押程序可資以判斷，故而上開聲請意旨，
    難認有據。準此，聲請意旨(一)所述各情與本件羈押、停止
    羈押與否之審酌，尚無直接關聯，是被告以罹患上開疾病，
    聲請本院以保外就醫方式，准其停止羈押云云，自無可採。
四、綜上所述，本件被告仍有羈押之原因，並有羈押之必要，復
    無刑事訴訟法第114條各款所列不得駁回停止羈押聲請之情
    形。從而，被告聲請停止羈押，無從准許，應予駁回。
據上論斷，應依刑事訴訟法第220條，裁定如主文。
中　　華　　民　　國　　109 　年　　7 　　月　　14　　日
   　             刑事第二十一庭審判長法　官　許宗和
     　                               法　官　黃玉婷
       　                             法　官　黃惠敏
以上正本證明與原本無異。
如不服本裁定，應於收受送達後五日內向本院提出抗告狀。
                                      書記官　吳錫欽
中　　華　　民　　國　　109 　年　　7 　　月　　15　　日